臺灣士林地方法院刑事判決
111年度訴字第153號
公  訴  人  臺灣士林地方檢察署檢察官
被      告  林宜蓁


            陳禹平



上列被告因傷害等案件，經檢察官提起公訴（111年度偵字第166
0號），本院判決如下：
    主  文
林宜蓁犯毀損他人物品罪，處罰金新臺幣壹萬元，如易服勞役，
以新臺幣壹仟元折算壹日。
陳禹平犯傷害罪，處拘役貳拾日，如易科罰金，以新臺幣壹仟元
折算壹日。
    事  實
一、林宜蓁與陳禹平於民國110年12月16日晚間6時30分許，分別
    騎乘車牌號碼000-000號普通重型機車（起訴書誤載為車牌
    號碼000-000號普通重型機車，應予更正）、車牌號碼000-0
    000號普通重型機車，在臺北市內湖區內湖路1段737巷與內
    湖路1段交岔路口停等紅燈時，陳禹平因不滿林宜蓁騎乘機
    車過程中撞擊到其機車所搭載之其子右腳，竟基於傷害及毀
    損之犯意，徒手大力拍打林宜蓁頭部所配戴之安全帽，並於
    林宜蓁欲下車與陳禹平理論時，以右手將林宜蓁機車往右推
    倒。林宜蓁見此情況，即基於毀損之犯意，將其機車扶起後
    ，大力將其機車往左推撞陳禹平之機車。陳禹平亦承前傷害
    及毀損之犯意，於林宜蓁機車撞擊其機車後，將林宜蓁機車
    再次往右推倒，碰撞一旁停等紅燈之其他機車，林宜蓁則再
    次將機車扶起，往左推撞陳禹平之機車，兩人即以上開方式
    ，來回推撞彼此之機車數次。林宜蓁並因陳禹平拍打其安全
    帽及推倒其機車之行為，受有頸部挫傷、右側第三指瘀傷之
    傷害，其所騎乘之車牌號碼000-000號普通重型機車之車手
    、左後視鏡亦因此不堪使用，足以生損害於林宜蓁。陳禹平
    所騎乘之車牌號碼000-0000號普通重型機車，則因林宜蓁上
    開撞擊行為，致其機車上內護蓋組、鑰匙孔銘版、右側車體
    護蓋組、右側下護蓋組、右側腳踏座、右後視鏡總程因此不
    堪使用，足以生損害於陳禹平。
二、案經林宜蓁、陳禹平訴由臺北市政府警察局內湖分局報告臺
    灣士林地方檢察署檢察官偵查起訴。
    理  由
壹、程序方面：
    按被告以外之人於審判外之陳述雖不符刑事訴訟法第159條
    之1至之4等4條之規定，而經當事人於審判程序同意作為證
    據，法院審酌該言詞陳述或書面陳述作成時之情況，認為適
    當者，亦得為證據，刑事訴訟法第159條之5第1項定有明文
    。經查，檢察官、被告林宜蓁、陳禹平對於本判決以下所引
    用被告以外之人於審判外之陳述，均同意做為證據（見本院
    111年度訴字第153號卷【下稱本院卷】第30頁至第33頁），
    本院審酌上開證據資料作成時之情況，尚無違法不當或證明
    力明顯過低之瑕疵，而認為以之作為證據應屬適當，依刑事
    訴訟法第159條之5第1項規定，應認前揭證據資料均有證據
    能力。又本院以下所引用之非供述證據，均與本案事實具有
    自然關聯性，且查無事證足認有違背法定程序或經偽造、變
    造所取得等證據排除之情事，被告林宜蓁、陳禹平、檢察官
    對此部分之證據能力亦均不爭執，是堪認均有證據能力。
貳、實體方面：
一、認定事實之依據及理由：
　　訊據被告即告訴人（以下均簡稱被告）陳禹平固坦承有於上
    揭時間、地點，徒手拍打被告即告訴人（以下均簡稱被告）
    林宜蓁頭部所配戴之安全帽等節，惟矢口否認有何傷害、毀
    損犯行，辯稱：被告林宜蓁當時有戴安全帽，我這樣拍她並
    不會受傷，我也沒有推她的機車，是她的機車倒向我，我才
    把她的機車推回去云云；被告林宜蓁則矢口否認有何毀損犯
    行，辯稱：我沒有用機車龍頭去撞被告陳禹平的機車，我只
    是把我的機車扶起來云云。經查：
　㈠被告林宜蓁、陳禹平於110年12月16日晚間6時30分許，騎乘
    機車行經臺北市內湖區內湖路1段737巷巷道時發生行車糾紛
    ，被告陳禹平並於上開時間，在該巷道與內湖路1 段交岔路
    口附近停等紅燈時，徒手拍打被告林宜蓁頭部所配戴之安全
    帽等節，業據被告林宜蓁、陳禹平均坦承不諱（見本院卷第
    29頁），並有監視器畫面擷圖照片3張附卷可參（見臺灣士
    林地方檢察署111年度偵字第1660號卷【下稱偵查卷】第35
    頁至第37頁），首先可以認定為真實。
　㈡被告2人雖各以前詞為辯，然就當天被告2人衝突之經過，經
    本院勘驗案發現場監視器錄影畫面結果，勘驗結果略以：於
    螢幕畫面顯示時間2021/12/16（下略）18：33：20，被告林
    宜蓁機車先進入監視器畫面範圍，被告陳禹平機車隨後也進
    入監視器畫面範圍，均在停等紅燈；於18：33：25，頭戴白
    色安全帽之被告林宜蓁先停車，被告陳禹平機車則停在林宜
    蓁機車左側；於18：33：26，被告林宜蓁轉頭望頭戴深色安
    全帽之被告陳禹平方向，被告陳禹平亦看向被告林宜蓁方向
    ，二人開始對話；於18：33：33，被告陳禹平車上乘客舉手
    指向被告林宜蓁；於18：33：35，被告林宜蓁遭被告陳禹平
    用力拍打頭戴安全帽，整個人因拍打力道而晃動；於18：33
    ：39，被告林宜蓁熄火下車，站在其機車右側，同時被告陳
    禹平也用手將被告林宜蓁機車往畫面左方推倒；於18：33：
    41，被告林宜蓁扶住機車後，反將機車龍頭用力推往被告陳
    禹平機車的方向，被告陳禹平則將林宜蓁機車往反方向推回
    ，推回同時也碰到暫停在林宜蓁車右側的他人機車；於18：
    33：43，被告林宜蓁扶住其機車；於18：33：45至18：33：
    46間，被告林宜蓁走向被告陳禹平機車，用力推擠車上乘客
    ，被告陳禹平見狀亦回推被告林宜蓁，被告林宜蓁被推了一
    下之後往後退；於18：33：48，被告陳禹平側身往被告林宜
    蓁機車方向傾，將該機車扶住；於18：33：54至18：33：57
    間，被告林宜蓁低頭找包包內的物品，接著走至被告陳禹平
    車後方，此時被告陳禹平車上之乘客下車走往巷道旁；18：
    34：01，被告林宜蓁走回其機車旁，接著彎下身又馬上站起
    來；於18：34：06至18：34：09間，被告陳禹平先將被告林
    宜蓁機車推往被告林宜蓁方向，被告林宜蓁扶住其機車後，
    亦將其機車推往被告陳禹平方向，被告陳禹平再將被告林宜
    蓁機車推往被告林宜蓁方向；於18：34：11，被告林宜蓁將
    其機車扶正；於18：34：13，被告林宜蓁抓著其機車龍頭撞
    往被告陳禹平機車方向；於18：34：16，被告陳禹平亦出手
    抓往被告林宜蓁機車方向；於18 ：34：22，被告陳禹平下
    車將被告林宜蓁機車推倒在地等情，有本院勘驗筆錄、勘驗
    擷圖照片附卷可參（見本院卷第36頁至第38頁、第42頁至第
    55頁），可見被告陳禹平除拍打被告林宜蓁頭戴安全帽外，
    亦有主動出手將被告林宜蓁機車推倒在地，被告林宜蓁亦除
    將其機車扶住外，亦有主動將其機車龍頭往被告陳禹平機車
    處大力推撞，兩人並來回推撞彼此之機車數次。是被告陳禹
    平辯稱並未主動將被告林宜蓁機車推倒在地，被告林宜蓁辯
    稱僅係扶起其機車，均顯與上開勘驗結果不符，並不足採。
　㈢又被告林宜蓁110年12月17日下午1時28分許至三軍總醫院診
    斷結果，受有頸部挫傷、右側第三指瘀傷等傷害，有三軍總
    醫院附設民眾診療服務處診斷證明書附卷可參（見偵查卷第
    33頁）。由此以觀，被告林宜蓁受傷就診之時間係於上開衝
    突發生時間110年12月16日晚間之翌日下午，時間點尚屬密
    接，且受傷部位亦屬被告陳禹平案發時所拍打之頭頸部位，
    及彼此推撞機車過程中必有遭到碰撞之手指指部部位，應可
    認定上開傷勢確是遭被告陳禹平上開拍打頭部、推撞機車之
    行為所導致。至被告陳禹平雖辯稱被告林宜蓁當時有戴安全
    帽，其拍打行為不會讓被告林宜蓁受傷云云。然依上開勘驗
    結果所示，被告林宜蓁於被告陳禹平拍打其安全帽後，身體
    因拍打力道而晃動，可見被告陳禹平拍打之力道非輕。又頭
    頸為人體重要及脆弱之部位，縱使配戴有保護器具，倘外部
    施力力道較大，頭頸部位仍會因力道而產生扭傷、挫傷等結
    果，是被告陳禹平上開所辯，難認有據。
　㈣按刑法第354條之毀損罪，係指毀棄、損壞他人之有形之動產
    、不動產或致令不堪用，足以生損害於公眾或他人者而言；
    另所謂「毀棄」係指銷毀滅除、拋棄，使物之效用全部喪失
    ，「損壞」係指損傷破壞物體，使其效用全部或一部喪失之
    意，「致令不堪用」則指以毀棄、損壞以外之其他方法，雖
    未毀損原物，但其物之效用喪失者而言。本案依上開勘驗結
    果，被告林宜蓁於事實欄所載時間、地點，確有以其機車用
    力撞擊被告陳禹平機車之行為，被告陳禹平亦有將被告林宜
    蓁機車推倒在地之行為。又被告陳禹平當時所騎乘之車牌號
    碼000-0000號普通重型機車（車身號碼00000000000000000
    ），於111年1月12日，至GOGORO光華八德廠維修，需更換機
    車上內護蓋組、鑰匙孔銘版、右側車體護蓋組、右側下護蓋
    組、右側腳踏座、右後視鏡總程等節，有GOGORO報價單、車
    牌號碼000-0000號普通重型機車行車執照附卷可參（見偵查
    卷第97頁、本院卷第107頁）。被告林宜蓁當時所騎乘之車
    牌號碼000-000號普通重型機車，於111年2月7日至奇昌機車
    行維修結果，亦需更換車手、左後視鏡等項目等節，則有車
    牌號碼000-000號普通重型機車照片、奇昌維修估價單、公
    路監理電子閘門資料附卷可查（見本院卷第95頁、第105頁
    、第109頁）。被告陳禹平之機車上開維修更換之項目，確
    均是案發時間遭被告林宜蓁機車撞擊之車輛右側部位，被告
    林宜蓁之機車上開維修更換之項目，則為遭被告陳禹平碰觸
    、推倒在地之車手、後照鏡部位，應足認定其等機車上開因
    不堪使用而需維修更換之項目，確實是因本案彼此之行為所
    導致。至公訴意旨雖誤載被告林宜蓁之機車車牌號碼為000-
    000號，惟被告林宜蓁於本院審理時業已陳述：我之前是講
    錯車牌號碼，我的車牌號碼是000-000才對等語（見本院卷
    第84頁），且經查詢公路監理電子閘門結果，被告林宜蓁確
    為車牌號碼000-000號之車主，車牌號碼000-000號之機車車
    主為與本案無關之第三人，有公路監理電子閘門資料附卷可
    查（見本院卷第109頁、第111頁），應足堪認被告林宜蓁當
    時所騎乘之機車應確為車牌號碼000-000號普通重型機車，
    公訴意旨此部分應屬誤載，並經公訴人當庭更正（見本院卷
    第75頁），附此敘明。
　㈤綜上，本案事證明確，被告2人上開犯行，洵堪認定，均應予
    以依法論科。
二、論罪科刑：
　㈠核被告林宜蓁所為，係犯刑法第354條毀損他人物品罪，被告
    陳禹平所為，係犯刑法第277條第1項之傷害罪及同法第354
    條毀損他人物品罪。
　㈡至公訴意旨雖認被告陳禹平所犯傷害、毀損2罪，應予以分論
    併罰。然按刑法上一行為而觸犯數罪名之想像競合犯，其存
    在之目的，在於避免對於同一不法要素予以過度評價，則自
    然意義之數行為，得否評價為法律概念之一行為，應就客觀
    構成要件行為之重合情形、主觀意思活動之內容、所侵害之
    法益與行為間之關連性等要素，視個案情節依社會通念加以
    判斷。如具有行為局部之同一性，或其行為著手實行階段可
    認為同一者，得認與一行為觸犯數罪名之要件相侔，而依想
    像競合犯論擬。又按刑法第55條所定，一行為而觸犯數罪名
    之想像競合犯存在之目的，係在避免對於同一不法要素予以
    過度評價；則其所謂「一行為」，應兼指所實行者為完全或
    局部同一之行為，或其行為著手實行階段可認為同一者，均
    得認為合於一行為觸犯數罪名之要件，而評價為想像競合犯
    。被告陳禹平上揭所為傷害及毀損犯行，是以拍打被告林宜
    蓁安全帽及推倒被告林宜蓁機車之方式，造成被告林宜蓁受
    有頸部挫傷、右側第三指瘀傷等傷害，機車之車手、後照鏡
    部位，亦因此不堪使用而需維修更換，其實行行為局部同一
    ，所犯罪名應依刑法第55條之規定從一重之傷害罪處斷，公
    訴意旨此部分主張，應有誤會。
  ㈢爰以行為人責任為基礎，審酌被告2人均未能以理性方式解決
    行車糾紛，被告陳禹平以前述方式傷害被告林宜蓁及毀損被
    告林宜蓁之機車，被告林宜蓁則以前述方式毀損被告陳禹平
    之機車，致被告林宜蓁受有前述之傷害，被告2人並均受有
    機車毀損之財產上損害，被告2人均所為非是，並參以被告2
    人犯後均否認犯行，且迄今未能和解或賠償對方損害之犯後
    態度，兼衡被告2人之犯罪動機、目的、手段與所生危害，
    及被告2人於審理時自陳之智識程度、工作、經濟與生活狀
    況（見本院卷第87頁）等一切情狀，分別量處如主文所示之
    刑，並就被告林宜蓁所判處之罰金刑部分，諭知易服勞役之
    折算標準，就被告陳禹平所判處之拘役刑部分，諭知易科罰
    金之折算標準。
據上論斷，應依刑事訴訟法第299條第1項前段，刑法第277條第1
項、第354條、第55條、第41條第1項前段、第42條第3項，刑法
施行法第1條之1第1項，判決如主文。
本案經檢察官蔡啟文提起公訴，檢察官林聰良到庭執行職務。 
中    華    民    國   111    年    6    月    30   日 
                  刑事第七庭  審判長法  官  蔡明宏
　　　　　　　　　　　  　　　　　　法　官  蘇昌澤
　　　　　　　　　　　　　　　　　　法　官  李昭然
以上正本證明與原本無異。　　　　　　　　　　　　　　　　
如不服本判決應於收受送達後20日內向本院提出上訴書狀，並應
敘述具體理由；其未敘述上訴理由者，應於上訴期間屆滿後20日
內向本院補提理由書（均須按他造當事人之人數附繕本）「切勿
逕送上級法院」。
告訴人或被害人如不服判決，應備理由具狀向檢察官請求上訴，
上訴期間之計算，以檢察官收受判決正本之日起算。
                                    書記官  張嫚凌
中　　華　　民　　國　　111 　年　　7 　　月　　4 　　日
附錄本案論罪科刑法條：
中華民國刑法第277條第1項
傷害人之身體或健康者，處5年以下有期徒刑、拘役或50萬元以
下罰金。
中華民國刑法第354條
毀棄、損壞前二條以外之他人之物或致令不堪用，足以生損害於
公眾或他人者，處2年以下有期徒刑、拘役或1萬5千元以下罰金